臺灣臺中地方法院交通事件裁定　　　 100年度交聲字第1938號
原處分機關　交通部公路總局臺中區監理所
異　議　人
即受處分人　陳曉萍
上列受處分人因違反道路交通管理處罰條例事件，對於交通部公
路總局臺中區監理所於民國100年6月17日所為之處分（原處分案
號：中監違字第裁60－GF0000000號裁決書）聲明異議，本院裁
定如下：
    主    文
原處分撤銷。
陳曉萍汽車駕駛人駕駛小型車，行經有燈光號誌管制之交岔路口
闖紅燈，處罰鍰新臺幣貳仟柒佰元，並記違規點數點。
    理    由
一、原處分機關略以：異議人即受處分人陳曉萍（下稱受處分人
    ）於民國100年2月1日凌晨3時20分許，駕駛車牌號碼2158-U
    K號自用小客車，在臺中市○○○路與四維路口處，因「闖
    紅燈（直行）」違規，經臺中市政府警察局第一分局西區派
    出所員警依違反道路交通管理處罰條例第53條第1項依法當
    場舉發。受處分人未於期限內到案，嗣交通部公路總局臺中
    區監理所遂於100年6月17日以中監違字第裁60-GF0000000號
    裁決書裁處受處分人罰鍰新臺幣（下同）4,000元整，並依
    同條例第63條第1項第3款（漏載第3款）記違規點數3點，逾
    期依裁決書處罰主文規定裁處等語。
二、受處分人陳曉萍聲明異議意旨略以：受處分人當初同時拿了
    兩張紅單到便利商店繳錢，可是店員卻把一張紅單刷了兩次
    ，另一張沒有刷到，又因兩張紅單金額一樣，受處分人不知
    店員未刷到而未發現即付錢，紅單店員有收回。嗣後，北屯
    監理所寄通知單告知有重複繳罰鍰要去領退費，受處分人沒
    多想亦未遇見類似情形即領回退費。再後來卻收到本件裁決
    書，告知沒繳費而被罰4,000元整，感到有些無奈...又要換
    駕照，只好先繳錢，希望早日還受處分人一個公平，爰此聲
    明異議等語。
三、按駕駛人駕駛汽車，應遵守道路交通標誌、標線、號誌之指
    示，道路交通安全規則第90條前段定有明文；而道路交通標
    誌標線號誌設置規則第206條第5款第1目規定「圓形紅燈」
    之行車管制號誌係表示禁止車輛通行，並不得超越停止線或
    進入路口。次按汽車駕駛人，行經有燈光號誌管制之交岔路
    口闖紅燈者，處1,800元以上5,400元以下罰鍰，並記違規點
    數3點，道路交通管理處罰條例第53條第1項、第63條第1項
    第3款亦分別定有明文。再按駕駛人駕駛小型車，行經有燈
    光號誌管制之交岔路口闖紅燈，在期限內繳納或到案聽候裁
    決者，處2,700元罰鍰，在30日以內繳納或到案聽候裁決者
    ，處2,900元罰鍰，逾30日以上60日以內繳納或到案聽候裁
    決者，處3,500元罰鍰，逾越應到案期限60日以上，繳納或
    到案聽候裁決者，處4,000元罰鍰，此為違反道路交通管理
    事件統一裁罰基準表所明定。又該裁罰基準表規定，係以應
    到案日期為區分基準，依期前到案、遲延到案期間之時間長
    短分別規定不同罰鍰金額，逾期時間越長將累進為更高額罰
    鍰，規定意旨實為督促違規人及早到案陳述意見或自動繳納
    罰鍰結案，避免違規人任意遲延而致行政處分久懸未決。
四、經查，本件受處分人於100年2月1日凌晨3時20分許，駕駛車
    號2158-UK號自用小客車，在臺中市○○○路與四維路口處
    ，因有闖紅燈之違規行為，經警當場舉發等情，為受處分人
    所不否認，並有臺中市警察局中市警交字第GF0000000號舉
    發通知單在卷可稽，是受處分人於上開時、地闖紅燈之違規
    事實，堪可認定。準此，原處分機關以其違反道路交通管理
    處罰條例第53條第1項、第63條第1項第3款規定以及受處分
    人超過應到案期限（100年2月16日）60日以上，而依違反道
    路交通管理事件統一裁罰基準表裁處受處分人罰鍰4,000元
    ，並記違規點數3點，固屬有據。惟按超商代收罰單流程分
    為一般代收（批次銷案）、即時代收（即時銷案），逕行舉
    發之舉發通知單上印有三聯條碼，消費者持有三聯條碼之舉
    發單至櫃臺繳費，門市職員檢查單據無誤後，即刷讀條碼，
    嗣後告知消費者應繳金額，再予以收款，經核對熱感紙收據
    與繳款單金額及張數無誤後，在繳款單條碼聯蓋上驗收章，
    並將繳款單上的條碼聯撕下，另將熱感紙收據釘在消費者的
    繳款單據上交付消費者留存，繳款資料需1至3個工作天入帳
    完成銷案，此為批次銷案；又另有以電子多媒體機（iBon）
    進行補單後，持補繳單據繳款，該電子多媒體機列印單據則
    於繳款後立即入帳銷案，此為即時銷案。查本件中市警交字
    第GF0000000號舉發通知單之應到案日期為100年2月16日，
    而受處分人於應到案日前之100年2月10日即持上開舉發通知
    單至便利商店臨櫃繳納罰鍰，並同時繳納另案第J00000000
    號舉發通知單，因上開2張舉發通知單均為車號2158-UK號自
    小客車闖紅燈違規、於應到案期限內繳納者，其應繳罰鍰金
    額均為2,700元，又因異議人本件違規係當場舉發並無三聯
    條碼可刷讀繳款，僅得以電子多媒體機補單繳款，惟當時補
    單錯誤列印為另案第J00000000號舉發通知單之繳款單，再
    因另案第J00000000號違規係逕行舉發，同日先以刷讀舉發
    單上三聯條碼繳款，異議人繳納該案後未立即銷案（需1至3
    個工作天入帳銷案），致超商門市職員因而得重複刷繳補單
    錯誤列印之已繳款之另案第J00000000號舉發通知單之繳款
    單，造成受處分人雖一次繳納罰鍰金額5,400元，惟電腦資
    料顯示為重複繳納，而本件臺中市警察局中市警交字第GF00
    00000號舉發通知單則無繳費記錄等情，有原處分機關超商
    代收查詢報表1紙（註明銷案代碼情形）、移送書原處分機
    關意見欄（三）說明在卷可按，顯見本案受處分人於舉發通
    知單之應到案期限前即親至便利商店繳納罰鍰，而無規避繳
    納罰鍰之意，其不熟悉操作流程並合理信賴便利超商之收費
    流程，實非任意遲延，並無任何故意或重大過失可言，縱原
    處分機關於100年3月30日已退還另案第J00000000號舉發通
    知單溢繳之2,700元（見原處分機關超商代收查詢報表1紙<
    載明現退>），然受處分人於受領該筆退款時，早已超過本
    案舉發通知單之應到案日期，且原處分機關亦未查明溢繳是
    否尚有未繳款之違規及重複繳款導致本案未合法繳納一情告
    知受處分人，亦難苛責受處分人能有於期限內補繳之機會，
    基此，本案確實難認係可歸責於受處分人之事由，導致未能
    在應到案期限內之最低裁罰標準為自動繳納罰款，則原處分
    機關自不能以受處分人係故意不依期限到案而從重新裁罰，
    應認受處分人之異議有理由，準此，原處分機關以受處分人
    逾60日以上未繳納或到案聽候裁決裁罰受處分人法定最高罰
    鍰4,000元，容有未洽，自應由本院將原處分撤銷，並依道
    路交通管理處罰條例第53條第1項、第63條第1項第3款及違
    反道路交通管理事件統一裁罰基準表規定，裁處最低額度之
    罰鍰2,700元，並記違規規點數3點，以資適法。
五、綜上所述，受處分人確有於前揭時、地行經有燈光號誌管制
    之交岔路口闖紅燈之違規行為，惟原處分機關裁處有上開違
    誤，本院自應撤銷原處分，並諭知如主文第2項所示。
六、據上論斷，應依道路交通管理處罰條例第87條第2項，道路
    交通事件處理辦法第19條，裁定如主文。
中    華    民    國  100    年    7    月    13      日
                      交通法庭  法  官  柯雅惠
以上正本證明與原本無異。
如不服本裁定應於送達後5日內向本院提出抗告狀。
                                書記官  廖健雄
中    華    民    國  100    年    7    月    13      日